【裁判字號】    97,易,16
【裁判日期】    970530
【裁判案由】    侵占等
【裁判全文】
臺灣新竹地方法院刑事判決                97年度易字第16號
公  訴  人  臺灣新竹地方法院檢察署檢察官
被      告  丙○○
選任辯護人  李文傑律師
上列被告因詐欺等案件，檢察官提起公訴（96年度偵緝字第598
號、96年度偵字第7043號）後，聲請改依協商程序而為判決，本
院判決如下：
    主  文
丙○○乘他人急迫貸以金錢，而取得與原本顯不相當之重利，處
有期徒刑伍月，如易科罰金，以新臺幣壹仟元折算壹日，減為有
期徒刑貳月又拾伍日，如易科罰金，以新臺幣壹仟元折算壹日；
又共同意圖為自己不法之所有，以詐術使人將本人之物交付，未
遂，處有期徒刑陸月，如易科罰金，以新臺幣壹仟元折算壹日，
減為有期徒刑參月，如易科罰金，以新臺幣壹仟元折算壹日。應
執行有期徒刑伍月，如易科罰金，以新臺幣壹仟元折算壹日。
    事實及理由
一、犯罪事實：
    丙○○基於重利之犯意，趁甲○○需款急迫，於民國95年8
    月2 日，在新竹市○○路○ 段988 號「富邦當鋪」內，借款
    新臺幣（下同）25萬元予甲○○，約定3 個月內即95年11月
    2 日清償，並約定每月為1 期，除首期利息3 萬元外，每期
    收取2 萬800 元利息，先行扣除首期利息後，實際交付22萬
    元與甲○○，丙○○並無向甲○○所服務之鈞賀企業股份有
    限公司（下稱鈞賀公司）訂購汽車之意，復要求甲○○簽發
    與借款等額之本票及提供與價值65萬5000元車輛相當之訂購
    合約書為擔保，而取得與原本顯不相當之不法重利。甲○○
    為借得上開款項、丙○○為取得上開訂購合約書擔保，遂於
    上開時、地，在鈞賀公司之訂購合約書上，偽填丙○○於95
    年8 月2 日，已繳付訂金2 萬5,000 元現金，向鈞賀公司訂
    購價格65萬5000元（車名：馬自達3 、車型：5 門、排氣量
    ：2000CC、車色：黑、車型年份：2006、臺數：1 臺）之自
    小客車1 部，且於95年8 月3 日已繳付車款63萬元，甲○○
    於（付款）業務確認欄、業務代表欄簽名、捺印，丙○○於
    買受人欄簽名、捺印。嗣因甲○○逾期未清償上開借款，甲
    ○○、丙○○遂共同基於意圖為自己不法所有之犯意聯絡，
    於95年11月14日及同年12月14日，接續由丙○○委請不知情
    之龍其祥律師以存證信函向鈞賀公司佯為解除契約，並請求
    返還65萬5000元之意思表示，及丙○○以自己名義，檢附上
    開訂購合約書影本，向本院佯對鈞賀公司提起請求給付65萬
    5000元即返還已支付價金之民事訴訟（民事訴訟部分，由本
    院民事庭以95年度訴字第884 號案件審理，惟因丙○○未到
    庭，於96年5 月14日視為合意停止訴訟程序，並因該案未於
    合意停止時起4 個月內續行訴訟，視為該案原告撤回起訴而
    結案）之方式向鈞賀公司施以詐術，使鈞賀公司承辦人員陷
    於錯誤。幸因鈞賀公司遲未尋獲匯款紀錄，暫未將丙○○所
    要求之款項交付丙○○，並於檢察官偵查期間發現上情，致
    未交付丙○○何財物，而使甲○○及丙○○上開詐欺行為未
    能得逞。
二、證據：
    （一）被告丙○○於檢察官訊問及本院訊問中之自白。
    （二）共犯甲○○於偵查中及本院訊問中之陳述。
    （三）被害人鈞賀公司代理人乙○○於警詢及偵查中之陳述
          。
    （四）卷附鈞賀汽車011965訂購合約書、本院民事庭96年5
          月16日新院雲民清95訴884 字第10236 號函、民事起
          訴狀、龍其祥律師事務所函、郵局存證信函及中華郵
          政掛號郵件收件回執影本各1 份。
三、本件經檢察官與被告於審判外達成協商之合意且被告已認罪
    ，其合意內容為：被告願受科刑範圍就重利部分為有期徒刑
    5 月，如易科罰金，以新臺幣1000元折算1 日，減為有期徒
    刑2 月又15日，如易科罰金，以新臺幣1000元折算1 日；詐
    欺未遂部分為有期徒刑6 月，如易科罰金，以新臺幣1000
    元折算1 日，減為有期徒刑3 月，如易科罰金，以新臺幣10
    00元折算1 日。應執行有期徒刑5 月，如易科罰金，以新臺
    幣1000元折算1 日。經查，上開協商合意並無刑事訴訟法第
    455 條之4 第1 項所列情形之一，檢察官聲請改依協商程序
    而為判決，本院爰不經言詞辯論，於協商合意範圍內為協商
    判決，合予敘明。
四、應適用之法條：刑事訴訟法第455條之4第2項、第455條之8
    ，刑法第344條、第339條第1項、第3項。
五、起訴書雖記載被告丙○○與共犯甲○○在鈞賀公司訂購合約
    書內記載不實之購車並交付車款內容向鈞賀公司主張解除購
    車契約請求返還車款另涉有刑法216 條、第215 條之罪，並
    與詐欺取財未遂罪有想像競合之關係，惟業經公訴人當庭縮
    減此罪名，附此敘明。
六、本判決除有刑事訴訟法第455 條之4 第1 項第1 款、第2 款
    、第4 款、第6 款、第7 款所定情形之一，或違反同條第2
    項規定者外，檢察官與被告均不得上訴。
七、如有前項得上訴之情形，得自收受判決送達之日起10日內，
    向本院提出上訴書狀，上訴於第二審法院。
中    華    民    國    97    年    5     月    30    日
                  刑事第三庭    法    官  賴淑敏
以上正本證明與原本無異。
如不服本判決應於收受本判決後10日內向本院提出上訴書狀，上
訴書狀應敘述具體理由。上訴書狀未敘述上訴理由者，應於上訴
期間屆滿後20日內補提理由書狀於本院 (均須按他造當事人之人
數附繕本)「切勿逕送上級法院」。
中    華    民    國    97    年    5     月    30    日
                                書 記 官  劉亭筠
附錄法條：
中華民國刑法第344 條（重利罪）
乘他人急迫、輕率或無經驗貸以金錢或其他物品，而取得與原本
顯不相當之重利者，處1 年以下有期徒刑、拘役或科或併科1 千
元以下罰金。
中華民國刑法第339 條（普通詐欺罪）
意圖為自己或第三人不法之所有，以詐術使人將本人或第三人之
物交付者，處5 年以下有期徒刑、拘役或科或併科1 千元以下罰
金。
以前項方法得財產上不法之利益或使第三人得之者，亦同。
前二項之未遂犯罰之。


司法院資訊處製作；財團法人民間司法改革基金會備份。
